最高法院刑事判決　　　　　　九十六年度台上字第一六六一號
上　訴　人　甲○○
上列上訴人因偽造文書案件，不服台灣高等法院高雄分院中華民
國九十二年七月二十五日第二審判決（九十二年度上訴字第一０
七八號，起訴案號：台灣高雄地方法院檢察署八十九年度偵字第
二四０二五、二八二六五號，九十年度偵字第三二八六號），提
起上訴，本院判決如下：
    主  文
上訴駁回。
    理  由
按刑事訴訟法第三百七十七條規定，上訴於第三審法院，非以判
決違背法令為理由，不得為之。是提起第三審上訴，應以原判決
違背法令為理由，係屬法定要件。如果上訴理由狀並未依據卷內
訴訟資料，具體指摘原判決不適用何種法則或如何適用不當，或
所指摘原判決違法情事，顯與法律規定得為第三審上訴理由之違
法情形，不相適合時，均應認其上訴為違背法律上之程式，予以
駁回。本件上訴人甲○○上訴意旨略稱：（一）乙○○對於有無
收到太平洋崇光百貨股份有限公司（下稱崇光百貨公司）消費記
帳卡（下稱記帳卡）、何時知悉記帳卡遭盜刷等情，前後供述不
一；又鄭光洲身為乙○○之兄，實無可能竊取記帳卡供為上訴人
盜刷之用，彼等所述均難認與事實相符。原審遽採為不利上訴人
之證據，有違證據法則。（二）倘乙○○未同意上訴人使用記帳
卡，上訴人要無可能於刷卡後辦理分期付款；且除第一次刷卡金
額較高外，餘均係購買一般消費品，此與一般盜刷之情形有異。
原判決認上訴人係盜刷記帳卡，有悖於經驗法則及論理法則。（
三）原判決事實欄記載：「嗣因崇光百貨公司通知乙○○繳款，
始知悉上情」等情；惟依卷附崇光百貨公司函及乙○○指述內容
，崇光百貨公司通知乙○○繳款時，乙○○並未主張記帳卡被盜
用，原判決有不依證據之違法。（四）依卷附崇光百貨公司函及
證人郭雪華之證詞，記帳卡之繳款書、催款單，均寄送至乙○○
住處，足證乙○○所稱彼於收到崇光百貨公司起訴狀時始知悉被
盜刷云云，並非實在。原判決對此有利於上訴人之證據，未說明
不予採納之理由，亦有理由不備之違背法令。（五）原判決事實
欄記載：「鄭光洲將金飾變賣得款花用」；惟理由欄所採鄭光洲
之證詞為「將購來之金飾變現花用，因為甲○○要幫她母親出會
錢。」云云。所認定之事實與所採之證據不相適合，而有證據上
理由矛盾之違背法令云云。
惟查證據之取捨、證據證明力之判斷，及事實有無之認定，為事
實審法院之職權，茍其取捨、判斷及認定，並不違反經驗法則及
論理法則，即不容任意指為違法而執為第三審適法之上訴理由。
本件原審認定上訴人有原判決事實欄所載於民國八十八年十月間
某日，在高雄市○鎮區○○街五十九號鄭光洲（另由第一審法院
審理）住處，收受鄭光洲竊得乙○○所有之記帳卡一張後，二人
共同基於意圖為自己不法所有及行使偽造私文書之概括犯意聯絡
，於八十八年（原判決誤植為八十九年）十二月二十八日，共同
持往高雄市前鎮區崇光百貨公司高雄分公司，以刷卡及分期付款
方式購買價值新台幣二萬三千一百八十二元之金飾，並偽造「乙
○○」之署押於分期付款約定書之申請人簽名欄上，持以行使交
付予該公司職員郭雪華，使之陷於錯誤而交付金飾；復自八十九
年一月二日至同年二月十一日間，連續在崇光百貨公司高雄分公
司，由上訴人持記帳卡刷卡，並於簽帳單上偽造「乙○○」之署
押（簽帳單均為一式二聯複寫），表示乙○○同意依據記帳卡使
用規定付款後，持以行使交付予該公司職員，使之陷於錯誤而交
付上訴人所購買之化妝品等物品（消費時間、詐購商品、刷卡金
額，詳如原判決附表編號(二)至(十一)所示），均足以生損害於乙○○
及崇光百貨公司等情，係依據上訴人之部分供述，告訴人乙○○
之指訴，及證人鄭光洲、郭雪華之證詞，卷附崇光百貨公司函附
記帳卡申請書、身分證影本及薪資單、不起訴處分書、崇光百貨
公司函、分期付款約定書、消費記帳簽帳單、記帳卡消費資料等
證據資料，為綜合之判斷；另就上訴人否認偽造乙○○署押盜刷
記帳卡，所辯乙○○同意其使用記帳卡消費以抵償欠款等各節，
如何不可採信；暨證人陳宥廷、蔡玉琴所言，何以均不足採為有
利上訴人之認定等理由，詳加說明。並以第一審依行為時刑法所
規定牽連犯之例從一重論處上訴人共同連續行使偽造私文書罪刑
，認事用法均無不合，量刑亦稱妥適，因而維持第一審之判決，
駁回上訴人及檢察官在第二審之上訴，已詳敘其調查證據之結果
及證據取捨並認定事實之理由。所為論斷，均有卷存證據資料可
資覆按，並無採證或認定事實違背經驗法則或論理法則，或有理
由不備、理由矛盾或其他違背法令之情形。再查：原判決對於記
帳卡確係鄭光洲竊得後交予知情之上訴人持以偽造「乙○○」之
署押刷卡購物，乙○○並未積欠上訴人款項，亦未將記帳卡交付
上訴人使用，記帳卡消費帳單非必由乙○○收受繳款等情，已詳
敘其認定所憑之證據及證據得心證之理由（見原判決理由二(二)至
(五)），並無違背證據法則、調查未盡或判決理由不備之違背法令
。又查：乙○○何時知悉記帳卡被盜刷之具體內容、上訴人盜刷
記帳卡所購之金飾經變賣所得款項如何使用等，均屬犯罪事實之
細節，原判決之記載雖欠完全或未盡一致，但並不影響整個犯罪
事實之認定，仍無從據為合法上訴第三審之理由。從而，上訴意
旨顯非依據卷內訴訟資料指摘原判決有何具體違背法令之情形，
徒憑己見，就原審採證認事職權之適法行使，及原判決已明白論
斷之事項，或任意指摘，或重為事實之爭執，核與法律規定得為
第三審上訴理由之違法情形，不相適合。上訴人就行使偽造私文
書部分之上訴為違背法律上之程式，應予以駁回。至上訴人收受
贓物、詐欺取財部分，分屬刑事訴訟法第三百七十六條第一、四
款不得上訴於第三審法院之案件，縱原判決認各該部分與上開行
使偽造私文書部分具行為時刑法所定方法結果之牽連關係，為裁
判上一罪，但行使偽造私文書部分之上訴為不合法，本院應從程
序上予以駁回，而無從為實體上判決，對於收受贓物、詐欺取財
部分，亦無從適用審判不可分原則，為實體上審判，各該部分之
上訴均應併予駁回。
據上論結，應依刑事訴訟法第三百九十五條前段，判決如主文。
中　　華　　民　　國　九十六　年　　三　　月  二十九　日
                      最高法院刑事第八庭
                          審判長法官  陳　正　庸
                                法官  賴　忠　星
                                法官  林　開　任
                                法官  林　立　華
                                法官  趙　文　淵
      本件正本證明與原本無異
                                      書  記  官
中　　華　　民　　國　九十六　年　　四　　月　　四　　日
                                                H
